【裁判字號】    89,訴,75
【裁判日期】    890804
【裁判案由】    違反槍砲彈藥刀械管制條例
【裁判全文】
臺灣雲林地方法院刑事判決                            八十九年度訴字第七五號
    公  訴  人  臺灣雲林地方法院檢察署檢察官
    被      告  乙○○
右列被告因違反槍砲彈藥刀械管制條例案件，經檢察官提起公訴（八十九年度偵字第
四八六號），本院判決如左：
    主  文
乙○○未經許可，持有可發射子彈具有殺傷力之改造玩具手槍，累犯，處有期徒刑壹
年陸月，併科罰金新臺幣拾萬元，罰金如易服勞役，以銀元參佰元即新臺幣玖佰元折
算壹日。扣案之改造玩具手槍壹枝（槍枝管制編號：0000000000號）、子
彈參顆，均沒收之。
    事  實
一、乙○○前於民國（下同）八十七年間因贓物案件，經本院判處有期徒刑六月確定
    ，於八十八年一月二十八日執行完畢，另於八十八年間因過失致人於死案件，經
    本院判處有期徒刑六月確定，並於八十八年八月十三日執行完畢，猶不知悔改，
復於不詳時地，未經許可，持有可發射子彈具殺傷力之仿ＳＭＩＴＨ＆ＷＥＳＳ
    ＯＮ廠轉輪手槍製造之金屬玩具手槍（槍枝管制編號：0000000000號
    ）一枝，及具殺傷力之改造子彈五顆（鑑驗試射二顆，剩三顆）。嗣於八十九年
    一月二十一日上午十一時三十分許，為警在雲林縣斗六市鎮○路八七之九號一樓
    （起訴書誤載為二樓）乙○○住處查獲，並扣得上開改造玩具手槍及子彈。
二、案經雲林縣警察局報請臺灣雲林地方法院檢察署檢察官偵查起訴。
    理  由
一、訊之被告乙○○，對於右揭時地為警在其住處查獲，並扣得改造仿ＳＭＩＴＨ＆
    ＷＥＳＳＯＮ廠轉輪手槍製造之玩具手槍（槍枝管制編號：000000000
    0號）一枝，及具殺傷力之改造子彈五顆等情供認不諱。惟矢口否認持有上開槍
    、彈等犯行，辯稱：伊於八十九年一月十九日下午三、四時許，開車至斗六市八
    一九國軍醫院載客人到斗六市○○路與中華路交岔路口時，該客人下車而將一只
    購物袋留在車上，伊並無拿出來看過，亦不知該袋內為何物，為警搜索查獲後才
    知道其內有槍彈，且如果是伊的，伊會放在隱密處，怎麼會放在客廳云云。經查
    被告未經主管機關許可，持有具殺傷力之改造玩具手槍一枝，及具殺傷力之改造
    子彈五顆，並將上開槍彈藏在購物袋中置於其住處一樓，嗣於八十九年一月二十
    一日上午十一時三十分許，為警於被告住處一樓查獲，並扣得上開玩具手槍及子
    彈等情，業據證人即查獲當日進行搜索之警員劉蒼祐、甲○○於審理中到庭結證
    屬實，並有扣押之上開槍枝、子彈、扣押清單、搜索扣押證明筆錄、隨案移送贓
    證物品清單及照片五張在卷可資佐證。而扣案槍彈，經內政部警政署刑事警察局
    鑑定結果，認係仿ＳＭＩＴＨ＆ＷＥＳＳＯＮ廠轉輪手槍製造之金屬玩具手槍將
    其金屬槍管及轉輪彈倉車通改造而成，機械性能良好，認具殺傷力，至於送鑑子
    彈五顆，認均係玩具槍彈殼加裝直徑約六ｍｍ之鋼珠改造而成，試射二顆，均可
    擊發，認具殺傷力各情，亦有該局八十九年二月一日刑鑑字第一二五九二號鑑驗
    通知書在卷可憑。被告雖以前詞置辯，惟本件查獲槍彈之處，為被告車行之辦公
    室，平日為被告所使用，而扣案之槍彈即藏在購物袋中，上層以衣物覆蓋，並置
    於被告所使用之辦公桌後面等情，已經被告供明在卷，並有照片為憑，則該購物
    袋既置放於被告平日工作之處，被告焉有不知該袋內為何物之理；再被告於審理
  中亦供述，當天載客時伊有查覺該客人動作很慌張，而客人攜帶的行李放於司機
    座後方之座位上未帶走等語，衡情短程旅客如攜帶重要物品搭乘計程車，或物不
    離手，或必將物品緊放於身旁，豈有放置其駕駛塵後面之座位上，而於下車時未
    帶走之情形，又被告既已查覺乘客神情有異，則對其遺留物應更為注意，豈有任
    該購物袋置放於其辦公室二日而不加以查驗之理；再參以查獲時之現場照片，置
    放槍彈之購物袋呈開啟狀態，其上只置有衣服，顯然被告要加以檢視甚為容易，
    其不為此圖而辯不知該購物袋中放置何物，至搜獲後才知道是槍彈云云，顯與常
    情不合。況若係客人遺留於車上之物品，被告理應送至警察機關招領，豈有攜回
    其住處置放而不加以處理。準此，顯見被告所辯，違乎常情，要屬飾卸之詞，不
    足採信。本件事證明確，被告犯行應堪以認定，自應依法論科。
二、核被告所為係犯槍砲彈藥刀械管制條例第十一條第四項之未經許可持有可發射子
    彈具有殺傷力之槍砲罪，及同條例第十二條第四項之未經許可持有子彈罪。被告
    一行為，同時持有上揭槍、彈犯行，為想像競合犯，依刑法第五十五條之規定，
    應從較重之未經許可持有可發射子彈具有殺傷力之槍砲罪處斷。其於八十八年間
    ，因過失致人於死案件，經本院判處有期徒刑六月確定，於八十八年八月十三日
    執行完畢，五年以內，再犯本件有期徒刑以上之罪，為累犯，應依刑法第四十七
    條之規定，加重其刑。爰審酌被告之素行、犯罪之動機、目的、手段，其持有前
    開槍彈後，並未持以實施其他犯罪，及持有上揭槍彈，對社會秩序及公共安全之
    危害程度，並犯後態度等一切情狀，量處如主文所示之刑，罰金部分並諭知易服
    勞役之折算標準。又按槍砲彈藥刀械管制條例第十九條第一項之規定，不問對行
    為人有無預防矯治其社會危險性之必要，一律宣付強制工作三年，限制其中不具
    社會危險性之受處分人之身體、自由部分，其所採措施與所欲達成預防矯治之目
    的及所需程度，不合憲法第二十三條所定之比例原則，業經司法院大法官會議釋
    字第四七一號解釋，自八十七年十二月十八日起停止適用。查被告非法持有改造
    手槍，雖足以破壞社會秩序，進而危害他人生命、身體、自由、財產，惟扣案槍
    彈並未查獲涉及其他犯罪之情事，且其持有槍枝係玩具手槍改造而來，其威力不
    若制式手槍強大、行為人所表現之危險性及對行為人未來行為之期待性等綜合以
    觀，尚難認有預防矯治其社會危險之必要，是本院認被告並無強制工作之必要，
    故不另予諭知被告於刑之執行完畢或赦免後，令入勞動場所，併此敘明。又扣案
    之仿ＳＭＩＴＨ＆ＷＥＳＳＯＮ廠轉輪手槍製造之玩具手槍一枝，及子彈五顆，
    除送鑑驗試射之子彈二顆，剩下彈殼，非屬違禁物，不予宣告沒收外，餘均係違
    禁物，應依刑法第三十八條第一項第一款之規定沒收之。
據上論斷，應依刑事訴訟法第二百九十九條第一項前段，槍砲彈藥刀械管制條例第十
一條第四項、第十二條第四項，刑法第十一條前段、第五十五條、第四十二條第二項
、第三十八條第一項第一款，罰金罰鍰提高標準條例第二條，現行法規所定貨幣單位
折算新臺幣條例第二條，判決如主文。
中      華      民      國      八十九      年      八    月    四    日
                                      臺灣雲林地方法院刑事第一庭
                                          審判長法  官
                                                法  官
                                                法  官
如不服本判決，應於判決送達後十日內，向本院提出上訴狀。


司法院資訊處製作；財團法人民間司法改革基金會備份。
